最高法院民事判決　　　　　　　九十四年度台上字第八三六號
　　上　訴　人　林巍
　　訴訟代理人　吳志勇律師
　　被 上訴 人　成德建設股份有限公司
　　　　　　　　　　　　　　　.
　　法定代理人　高金源
　　訴訟代理人　楊金順律師
　　　　　　　　曾朝誠律師
上列當事人間請求損害賠償事件，上訴人對於中華民國九十二年
十一月二十五日台灣高等法院第二審判決（九十一年度上字第八
六一號），提起上訴，本院判決如下：
　主　文
原判決除假執行部分外廢棄，發回台灣高等法院。
　　理　由
本件上訴人主張：伊於民國八十八年六月十二日向被上訴人購買
坐落台北市○○區○○段三小段三一二地號、三一三地號及三一
四地號土地上之「國賓 SMART」大樓編號Ａ３棟一樓房屋（下稱
系爭房屋）及其基地應有部分，約定該房屋專有部分之主建物面
積一二．Ｏ四坪，惟被上訴人移轉所有權登記予伊之系爭房屋，
其主建物面積僅二七．二Ｏ平方公尺（約八．二二八坪），不足
三．八一二坪，依兩造簽訂之房地預定買賣契約書（下稱系爭契
約書）第四條第一項之約定、民法第二百二十七條第一項、第二
百二十六條第一項及物之瑕疵擔保規定，伊自得請求按每坪新台
幣（下同）六十萬零三百八十八點六元計算之賠償等情，爰求為
命被上訴人給付二百二十八萬八千六百八十一元及自起訴狀繕本
送達翌日起算法定遲延利息之判決。
被上訴人則以：系爭房屋登記之主建物面積包括騎樓在內，共三
九．八Ｏ平方公尺（約一二．Ｏ三九五坪），與兩造約定主建物
面積一二．Ｏ四坪，幾無所差。而連接系爭房屋專有部分之騎樓
（下稱系爭騎樓）得登記為主建物，不僅符合內政部訂頒之「建
物所有權第一次登記法令補充規定」第十一點之一之規定，且主
建物面積包括系爭騎樓面積在內，亦係兩造約定之真意。至系爭
契約書附件九「房屋平面圖」以螢光筆標示，則在確定上訴人所
買戶別。況由螢光筆標示部分所載長七．五三五公尺、寬三．六
一公尺計算之面積二七．二七平方公尺（約八．二五坪），及上
訴人在交屋時已就系爭房屋面積差額找補完畢等情以觀，該房屋
之主建物面積亦應包括系爭騎樓面積在內。縱認伊應負賠償責任
，亦僅須給付七十二萬零八百九十二元，並得以上訴人應償還系
爭騎樓之價額七十八萬九千三百五十二元與之抵銷等語，資為抗
辯。
原審將第一審所為上訴人勝訴部分判決廢棄，改判駁回其該部分
之訴，並維持第一審所為上訴人敗訴部分判決，駁回其該部分之
上訴，以及駁回上訴人追加之訴，係以：系爭契約書第二條第三
項第一款雖約定專有部分之主建物面積一二．Ｏ四坪，且被上訴
人移轉所有權登記予上訴人之系爭房屋，其主建物面積須包括系
爭騎樓一二．六Ｏ平方公尺在內，始為三九．八Ｏ平方公尺（約
一二．Ｏ三九五坪），但查依據系爭契約書附件二所載內容，所
謂屬於共用部分之騎樓，係指連接一層門廳、通往梯廳之廊道、
汽車車道之騎樓而言，至系爭騎樓則非為全體區分所有權人共用
部分，依公寓大廈管理條例第三條第二款至第六款及內政部訂頒
之「建物所有權第一次登記法令補充規定」第十一之一點、第十
一之四點之規定，並參以內政部第Ｚ○○○○○○○○○號函復
內容，應屬於公寓大廈管理條例第三條第三款所謂之專有部分，
而可登記為主建物面積。系爭騎樓之使用、收益，依道路交通管
理處罰條例規定，固受有相當限制，然法律既得限制區分所有權
人使用、收益其專有部分，即不得以使用、收益受有限制，否定
系爭騎樓為專有部分，甚至解釋其為共用部分。至台北市騎樓使
用要點第二點，係在確定其所規範之標的，並非謂騎樓屬建物坐
落基地留設之法定空地。又依訴外人即當時負責銷售系爭房屋之
黃文君在另一請求減少價金事件中所為之證詞，系爭契約書附件
九「房屋平面圖」以螢光筆標示，係在確定上訴人買受之戶別，
且由該平面圖標示長七五三．五公分、寬三六一公分，亦可輕易
算出面積與兩造約定之主建物面積顯有差距，加上系爭契約書約
定共用部分不含其所自認為買賣標的之系爭騎樓，上訴人對於兩
造約定之主建物面積應包括系爭騎樓面積在內，應有認知。綜上
所述，兩造約定之主建物面積既應包括系爭騎樓面積在內，被上
訴人移轉所有權登記予上訴人之系爭房屋主建物面積，包括系爭
騎樓一二．六Ｏ平方公尺在內，共三九．八Ｏ平方公尺（約一二
．Ｏ三九五坪），即無面積不足之情事，從而上訴人依系爭契約
書第四條第一項之約定、民法第二百二十七條第一項、第二百二
十六條第一項及物之瑕疵擔保規定，請求被上訴人給付二百二十
八萬八千六百八十一元並加計遲延利息，均屬無據，不應准許等
詞，為其判斷之基礎。
惟按契約文字業已表示當事人真意，無須別事探求者，即不得反
捨契約文字而更為曲解。查系爭契約書第二條第三項第一款，既
載明屬於專有部分之主建物及所含附屬建物之實際項目詳如附件
九「房屋平面圖」，且該平面圖亦以螢光筆標示並經兩造蓋章確
認，而依同條項款就附屬建物面積為零之約定，系爭房屋又無附
屬建物之可言，則系爭契約書就屬於專有部分之主建物，似已明
指上開平面圖以螢光筆標示並經兩造蓋章確認之部分，而不包括
未以螢光筆標示之系爭騎樓在內。乃原審竟捨系爭契約書所載文
字，而以前揭理由，認定屬於專有部分之主建物，應包含系爭騎
樓，已難謂當。次查道路交通管理處罰條例第三條第一款既規定
騎樓係屬道路範圍，依同條例第八十二條至第十四條之規定，騎
樓之使用、收益即受有相當限制，此與依法得自由使用、收益之
主建物有間。況依內政部訂頒之「建物所有權第一次登記法令補
充規定」第十一之一點之規定，騎樓雖得以主建物辦理登記，但
須於主建物內標示騎樓，益徵騎樓與依法得自由使用、收益之主
建物有別。而依法得自由使用、收益之主建物面積大小，乃吾人
購屋重要考量因素之一，故系爭契約書第二條第三項第一款約定
詳如附件九「房屋平面圖」之主建物面積一二．Ｏ四坪，於該平
面圖螢光筆標示部分未含系爭騎樓之情形下，能否因系爭騎樓得
以主建物內標示騎樓辦理登記，即謂上開所約定之主建物面積，
應包括系爭騎樓面積在內，自非無疑。乃原審就此未予詳細推敲
，僅憑系爭騎樓得以主建物內標示騎樓辦理登記，遽認兩造約定
屬於專有部分之主建物面積一二．Ｏ四坪，應包括系爭騎樓面積
在內，亦嫌速斷。從而，上訴論旨，指摘原判決不當，求予廢棄
，非無理由。
據上論結，本件上訴為有理由。依民事訴訟法第四百七十七條第
一項、第四百七十八條第二項，判決如主文。
中　　華　　民　　國　九十四　年　　五　　月　　五　　日
                      最高法院民事第七庭
                          審判長法官  謝　正　勝
                                法官  劉　福　來
                                法官  鄭　玉　山
                                法官  吳　麗　女
                                法官  陳　重　瑜
      本件正本證明與原本無異
                                      書  記  官
中　　華　　民　　國　九十四　年　　五　　月　十九　　日
                                                 Ｒ
